【裁判字號】    92,易,295
【裁判日期】    920331
【裁判案由】    毒品危害防制條例
【裁判全文】
臺灣高雄地方法院刑事判決                          九十二年度易字第二九五號
    公  訴  人  臺灣高雄地方法院檢察署檢察官
    被      告  甲○○
右列被告因違反毒品危害防制條例案件，經檢察官提起公訴（九十一年度毒偵字第七
四六四號），本院判決如左：
    主  文
甲○○連續施用第二級毒品，累犯，處有期徒刑壹年，扣案之內含第二級毒品安非他
命殘渣之玻璃吸食器壹支，沒收銷燬之。
    事  實
一、甲○○前因施用毒品案件，經本院裁定送觀察、勒戒後，認無繼續施用毒品之傾
    向，由本院以民國八十七年度簡上字第四八號為免刑判決確定。嗣於前開免刑判
    決後之五年內再犯施用毒品案件，經本院裁定送觀察、勒戒後，認無繼續施用毒
    品之傾向，並經臺灣高雄地方法院檢察署檢察官以八十八年度毒偵字第一九二二
    號為不起訴處分確定。復因施用毒品案件，經臺灣高雄地方法院檢察署檢察官以
    八十九年度毒偵字第二九三五號起訴並聲請強制戒治，由本院以八十九年度毒聲
    字第五一五三號裁定令入戒治處所施以強制戒治一年，並以八十九年度易字第二
    九六三號判處有期徒刑九月並於九十年一月二日撤回上訴確定，甫於九十一年六
    月三日執行完畢。詎仍不知悛悔，其明知安非他命係業經公告列為毒品危害防制
    條例第二條第二項第二款之第二級毒品，不得非法持有、施用，詎仍未戒除施用
    毒品習性，復基於施用第二級毒品安非他命之概括犯意，自九十一年九月初某日
    起至九十一年十二月十八日止，連續在高雄市鹽埕區○○○路與七賢路口附近菜
    市場之公共廁所內等處施用第二級毒品安非他命多次。嗣於九十一年十二月十八
    日十四時四十分許，為警在高雄市鹽埕區○○○路二三號前，經警員陳螢玉發
    覺甲○○臉色不好等可疑跡象，遂上前盤查，始查獲上情，並扣得甲○○所有之
    內含第二級毒品安非他命殘渣之玻璃吸食器一支。嗣經臺灣高雄地方法院檢察署
    檢察官聲請送強制戒治，由本院以九十一年度毒聲字第八一七二號裁定令入戒治
    處所，施以強制戒治一年。
二、案經高雄市政府警察局刑事警察大隊報告臺灣高雄地方法院檢察署檢察官偵查起
    訴。
    理  由
一、右揭犯罪事實，業據被告甲○○迭於警訊及偵審中供承不諱，且被告被查獲當日
    經警採集尿液送高雄市立凱旋醫院以免疫學分析法與ＧＣ—ＭＳ方法（氣相層析
    質譜儀分析法）檢驗結果，確呈甲基安非他命反應，此有該醫院九十一年十二月
    二十五日煙毒尿液檢驗成績書影本一紙附卷可稽（參見偵查卷第五頁），又扣案
    被告所有疑似內含第二級毒品安非他命殘渣之玻璃吸食器一支經本院送高雄醫學
    大學附設中和紀念醫院檢驗結果，該玻璃吸食器確內含有甲基安非他命殘渣無誤
    ，此有該醫院九十二年二月十八日報告編號九二二—八一號檢驗報告一紙在卷
    可憑（參見本院卷第二八頁），足見被告之自白核與事實相符，自可採為論罪科
    刑之依據。再被告前因施用毒品案件，經本院裁定送觀察、勒戒後，認無繼續施
    用毒品之傾向，由本院以八十七年度簡上字第四八號為免刑判決確定。嗣於前開
    免刑判決後之五年內再犯施用毒品案件，經本院裁定送觀察、勒戒後，認無繼續
    施用毒品之傾向，並經臺灣高雄地方法院檢察署檢察官以八十八年度毒偵字第一
    九二二號為不起訴處分確定。復因施用毒品案件，經臺灣高雄地方法院檢察署檢
    察官以八十九年度毒偵字第二九三五號起訴並聲請強制戒治，由本院以八十九年
    度毒聲字第五一五三號裁定令入戒治處所施以強制戒治一年，甫於九十年七月十
    一日停止戒治付保護管束期滿，又因本件施用第二級毒品安非他命之犯行，經臺
    灣高雄地方法院檢察署檢察官聲請令入戒治處所施以強制戒治，由本院以九十一
    年毒聲字第八一七二號裁定令入戒治處所，施以強制戒治一年，此有該八十七年
    度簡上字第四八號刑事判決書、八十九年毒聲字第五一五三號刑事裁定書、九十
    一年度毒聲字第八一七二號刑事裁定書、臺灣高等法院被告全國前案紀錄表及臺
    灣高雄地方法院檢察署刑案資料查註紀錄表等件附卷可參。綜上所述，足證被告
    係於五年內三犯以上毒品危害防制條例第十條之罪。從而，本件事證已臻明確，
    被告犯行洵堪認定，應予依法論科。
二、核被告甲○○所為，係犯毒品危害防制條例第十條第二項之施用第二級毒品罪。
    被告持有第二級毒品安非他命後，進而施用，其持有之低度行為應被其施用之高
    度行為所吸收，不另論罪。被告先後多次施用第二級毒品之犯行，時間緊接，方
    法相同，觸犯構成要件相同之罪，顯係基於概括犯意反覆為之，為連續犯，依刑
    法第五十六條之規定，論以一罪，並加重其刑。又被告前因施用毒品案件，經本
    院以八十九年度易字第二九六三號判處有期徒刑九月，並於九十年一月二日撤回
    上訴確定，甫於九十一年六月三日執行完畢，有本院被告院內索引卡紀錄表、臺
    灣高等法院被告全國前案紀錄表、臺灣高雄地方法院檢察署刑案資料查註紀錄表
    各一份附卷可參（參見本院卷第四—十四、十七—十九頁），其前受有期徒刑之
    執行完畢，於五年以內再犯本件最重本刑為有期徒刑以上之罪，為累犯，應依刑
    法第四十七條之規定加重其刑。另按刑法第六十二條自首減輕其刑之規定，以對
    於未發覺之罪，自首而受裁判者為要件。所謂發覺，不以有偵查犯罪職權之機關
    或人員確知其人犯罪無誤為必要，祇須有確切之根據對其發生嫌疑時，即得謂為
    已發覺；刑法第六十二條規定，對於未發覺之罪自首而受裁判者，減輕其刑。此
    所謂「發覺」，並非以有偵查犯罪權責之機關或人員確知其人犯罪無誤為必要；
    如有確切之根據因而對犯人發生合理之懷疑，即足當之（最高法院九十年度台上
    字第四八九號及八十九年度台上字第一一號判決意旨可資參照），雖被告於本
    院審理中辯以：當天在五福四路二三號前，我主動向警察投案自首，並提出安
    非他命吸食器給警察，並隨同該名警察回去做筆錄等云（參見本院卷第三三頁‧
    九十二年二月十二日訊問筆錄），而自認其有自首減刑之適用，惟經本院傳喚案
    發現場查獲員警即證人陳螢玉到庭結證稱：九十一年十二月十八日下午二時四十
    分許，在高雄市○○區○○路二三０號查獲被告，當天巡邏經過該處，發現被告
    站在二三０號前騎樓處吸煙，他臉色不是很好，我們就上前盤問，盤問時，被告
    神情緊張，我們用電腦查被告的刑案紀錄，發現他有吸毒前科，正要問他時，被
    告就主動從口袋內拿出吸食器交給我們，當場被告並表示他有吸食安非他命，我
    們就帶被告去製作筆錄。是我們先過去盤查，被告才表示他有吸食安非他命等語
    （參見本院卷第三八—三九頁‧九十二年二月十八日訊問筆錄），而被告對於證
    人陳螢玉所述亦不否認（參見本院卷第四六頁‧九十二年二月二十一日訊問筆錄
    ）。綜上可悉，本件係因警員發覺被告臉色不好等可疑跡象遂上前盤查，並使用
    電腦查出被告有施用毒品前科後，被告始提出玻璃吸食器予警員，顯見警員於被
    告尚未提出玻璃吸食器時，即依確切之根據而對被告有無施用毒品產生合理之懷
    疑，揆諸前開判決意旨說明，堪認被告於本件尚無自首減刑之適用，附此敘明。
    爰審酌被告屢犯不改，顯見其意志不堅，缺乏勒戒動機，其施用毒品足以導致精
    神障礙、性格異常，甚至造成生命危險，戕害一己之身體健康，惟其犯後尚能坦
    承犯行、態度尚稱良好等一切情狀，量處如主文所示之刑，以資懲儆。至扣案之
    內含第二級毒品安非他命殘渣之玻璃吸食器一支，係被告所有，業據其供明在卷
    可按，且殘留在玻璃吸食器上之安非他命已無法析離而均視為毒品，應依毒品危
    害防制條例第十八條第一項前段規定，不問屬於犯人與否，宣告沒收併銷燬之。
三、另被告經警查獲採尿送驗後，其尿液檢驗亦呈嗎啡陽性反應，此有上開尿液檢驗
    報告附卷足參，是被告是否尚涉犯施用第一級毒品之罪嫌，尚有調查之必要，惟
    此部分與前開起訴有罪部分，乃係各別獨立之事實，並無裁判上一罪之關係，本
    院無從併予審就，應由檢察官另行偵辦，併此敘明。
據上論斷，應依刑事訴訟法第二百九十九條第一項前段，毒品危害防制條例第十條第
二項、第十八條第一項前段，刑法第十一條、第五十六條、第四十七條，判決如主文
。
本案經檢察官楊慶瑞到庭執行職務。
中      華      民      國    九十二    年      三      月    三十一    日
                                臺灣高雄地方法院刑事第五庭
                                  審判長法  官  吳  永  宋
                                        法  官  張  茹  棻
                                        法  官  林  家  賢
右正本證明與原本無異。
如不服本判決，應於判決送達後十日內，向本院提出上訴狀。
                                        書記官  許  雅  惠
中      華      民      國    九十二    年      三      月    三十一    日
附錄本判決論罪科刑法條：
毒品危害防制條例第十條第二項：
施用第二級毒品者，處三年以下有期徒刑。


司法院資訊處製作；財團法人民間司法改革基金會備份。
